【裁判字號】    98,小抗,3
【裁判日期】    981224
【裁判案由】    返還不當得利
【裁判全文】
臺灣彰化地方法院民事裁定  98年度小抗字第3號
抗 告 人  乙○○
相 對 人  甲○○
上列當事人間請求返還不當得利事件，抗告人對於民國98年10月
30日本院員林簡易庭98年度員小字第278號第一審裁定，提起抗
告，本院裁定如下：
    主  文
抗告駁回。
抗告費用新台幣壹仟元由抗告人負擔。
    理  由
一、抗告意旨略以：
  (一)抗告人於原審起訴請求不當得利，其時段自民國97年9月23
    日起至98年9月22日為止（下稱後案）；抗告人另於本院員
    林簡易庭97年度員簡字第251號（下稱前案）請求不當得利
    ，其時段自94年11月23日起至97年9月22日為止共34個月，
    每月不當得利為新台幣（下同）5千元，合計17萬元。是以
    ，原審認定抗告人原審起訴違反民事訴訟法第249條第1項第
    7款規定，顯有違誤。
  (二)原審法官參與前案判決，嗣又參與後案裁定，顯已違反民事
    訴訟法第32條第7款法官應自行迴避之規定。
  (三)從而，原裁定駁回抗告人在第一審之訴，即有未合，爰抗告
    請求廢棄原裁定等語。
二、按當事人不得就已起訴之事件，於訴訟繫屬中，更行起訴
    （民事訴訟法第253條規定參照）。起訴違反此規定，法院
    應以裁定駁回原告之訴（同法第249條第1項第7款規定參照
    ）。所謂同一之訴，凡前後兩訴之當事人、訴訟標的及訴之
    聲明完全相同，或就同一訴訟標的請求為相反或可以代用之
    判決者均屬之。至於新訴之形式，究為本訴、反訴，或在他
    訴訟為訴之合併、變更或追加者，均非所問。經查：
  (一)抗告人於98年9月23日即原審起訴主張門牌彰化縣員林鎮○
    ○路○段171巷48弄2號建物（下稱系爭建物），係抗告人向
    本院民事執行處投標買受，嗣於94年11月23日核發給權利移
    轉證書，其已取得系爭建物所有權，詎相對人占用系爭建物
    ，並以每月5千元之代價，出租予訴外人劉寅中、林芷君夫
    妻居住使用。是相對人自97年9月23日起至98年9月22日止共
    收取租金6萬元，對於抗告人而言，即屬不當得利，爰本於
    返還不當得利之法律關係，請求相對人應給付抗告人6萬元
    ，及自98年9月23日起至清償之日止，按年息百分之5計算之
    利息。
  (二)抗告人於前案亦主張相對人出租系爭建物予訴外人劉寅中、
    林芷君（於前案同列被告），按月收取5千元租金之不當得
    利，爰本於返還不當得利之法律關係，請求相對人應給付抗
    告人自94年12月起至98年4月止共41個月之不當得利金額205
    ,000元（41×5,000＝205,000），及自支付命令送達翌日起
    至清償日止，按年息百分之5計算之利息，另自98年5月起至
    返還系爭建物之日止，按月給付抗告人5千元（97年8月5日
    支付命令聲請狀、前案98年1月20日及同年5月5日言詞辯論
    筆錄參照），嗣經本院員林簡易庭於98年9月8日判決駁回前
    案訴訟。抗告人於98年10月26日對於前案判決提起一部上訴
    ，其上訴聲明為：請求相對人應給付抗告人自94年11月23日
    起至97年9月22日為止共34個月之不當得利金額17萬元，及
    自97年9月23日起至清償日止，按年息百分5計算之利息。嗣
    於98年12月3日具狀更正遲延利息部分之上訴聲明為：第一
    年6萬元不當得利之遲延利息自95年11月23日起至清償日止
    ，按年息百分之5計算；第二年6萬元不當得利之遲延利息自
    96年11月23日起至清償日止，按年息百分之5計算；第三年5
    萬元不當得利之遲延利息自97年11月23日起至清償日止，按
    年息百分之5計算。
  (三)綜上，詳加比對前後兩案，可知其當事人同為兩造，訴訟標
    的亦同為返還不當得利之法律關係，至於訴之聲明，後案請
    求返還自97年9月23日起至98年9月22日止之不當得利金額6
    萬元，其不當得利之期間及金額完全可由前案訴之聲明所代
    用，依上規定及說明，足見前後兩案確屬同一事件，抗告人
    於前案訴訟繫屬中，更行提起後案訴訟，其更行起訴為不合
    法。
三、按民事訴訟法第32條第7款規定所謂法官曾參與該訴訟事件
    之前審裁判，係指法官就同一事件已參與下級審之裁判者，
    嗣後不得再參與上級審之裁判而言（最高法院19年上字第26
    0號判例要旨參照）。申言之，法官曾參與第一審之裁判者
    ，嗣後不得再參與第二審及第三審之裁判；曾參與第二審之
    裁判者，不得再參與第三審之裁判。在小額訴訟程序，地方
    法院合議庭為同院獨任法官之上級審，故曾參與小額訴訟程
    序第一審之裁判者，嗣後不得再參與小額訴訟程序第二審之
    裁判。經查：原審法官雖參與前後兩案裁判，惟後兩案原均
    繫屬於原第一審之訴訟事件，依上說明，顯與民事訴訟法第
    32條第7款法官應自行迴避規定之構成要件不符。是以，抗
    告人主張原審法官既參與前案判決，復參與後案裁定，則其
    所為後案裁定，有違民事訴訟法第32條第7款法官應自行迴
    避之規定云云，於法無據，要難採認。
四、從而，前後兩案屬於同一事件，抗告人於前案訴訟繫屬中，
    於原審本於返還不當得利之法律關係，提起後案訴訟，請求
    相對人應給付抗告人6萬元，及自98年9月23日起至清償日止
    ，按年息百分之5計算之利息，其更行起訴為不合法，應予
    駁回。此外，原審法官亦無法定應自行迴避之事由存在，則
    原審因而裁定駁回抗告人在第一審之訴，核無違誤。抗告意
    旨，仍執陳詞，指摘原裁定不當，求予廢棄，為無理由，應
    駁回其抗告。
五、據上論結，本件抗告為無理由，依民事訴訟法第436條之32
    第3項、第495條之1第1項、第449條第1項、第95條、第78條
    ，裁定如主文。
中    華    民    國    98    年    12    月    24    日
                  民事第一庭    審判長法  官  康弼周
                                      法  官  吳永梁
                                      法  官  陳正禧
以上正本係照原本作成。
不得再抗告。
中    華    民    國    98    年    12    月    25    日
                                      書記官  莊素美


司法院資訊處製作；財團法人民間司法改革基金會備份。
